【裁判字號】    99,易緝,81
【裁判日期】    991224
【裁判案由】    偽造文書
【裁判全文】
臺灣桃園地方法院刑事判決              99年度易緝字第81號
公  訴  人  臺灣桃園地方法院檢察署檢察官
被      告  VU THI HO.
上列被告因偽造文書案件，經檢察官追加起訴（96年度偵字第12
415 號），被告於本院準備程序進行中，就被訴事實為有罪之陳
述，經本院合議庭裁定依簡式審判程序審理，本院判決如下：
    主  文
VU THI HONG 共同偽造公印文，處有期徒刑陸月，如易科罰金，
以新臺幣壹仟元折算壹日；減為有期徒刑參月，如易科罰金，以
新臺幣壹仟元折算壹日。並於刑之執行完畢或赦免後，驅逐出境
。扣案如附表所示之物，均沒收。
    事  實
一、VU THI HONG （武氏紅）與HOANG THI THUY（黃氏翠，業經
    本院另案判決確定）均係越南籍人士，共同基於偽造公印文
    及偽造特種文書之犯意聯絡，於民國95年10月間，在臺北縣
    板橋市○○路70巷9 號4 樓之住處，偽造中華民國外僑居留
    證及外國人工作許可證共4 組，復由黃氏翠於臺北縣板橋市
    某捷運站以上開二種偽造證件各一張組成一組，每組新臺幣
    1, 000元之價格，出售予曾武雄（業經本院另案判決確定）
    ，曾武雄再轉售予姓名年籍不詳之外籍勞工牟利。嗣於96年
    5 月9 日上午11時15分許，在臺北縣板橋市○○路○ 段70巷
    9 號4 樓為警查獲，始知悉上情，並扣得偽造之如附表所示
    之物，及非供本案犯罪所用之功能事物機1 台、護貝機1 台
    、電腦主機1 台及數字章37個。
二、案經桃園縣政府警察局移送臺灣桃園地方法院檢察署檢察官
    偵查起訴。
    理  由
一、程序部分：
    本案被告VU THI HONG 所犯均係死刑、無期徒刑、最輕本刑
    為3 年以上有期徒刑以外之罪，亦非高等法院管轄第一審案
    件，於準備程序進行中，被告就被訴事實為有罪之陳述，經
    告知被告簡式審判程序之旨，並聽取檢察官及被告之意見後
    ，本院合議庭裁定由受命法官進行簡式審判程序，是本案之
    證據調查，依刑事訴訟法第273 條之2 規定，不受同法第15
    9 條第1 項、第161 條之2 、第161 條之3 、第163 條之1
    及第164 條至第170 條規定之限制，合先敘明。
二、認定犯罪事實所憑證據及理由：
    訊據被告VU THI HONG 對於上開犯罪事實於本院準備程序及
    審理時均坦承不諱，核與證人即共犯HOANG THI TH UY 及曾
    武雄於偵查、本院96年度易字第921 號案件準備程序及審理
    中證述情節相符，並有附表所示之扣案物在卷可資佐證。綜
    此，堪認被告上開任意性之自白應為事實，可以採信。本案
    事證已臻明確，被告犯行堪以認定，自應依法論科。
三、論罪科刑理由：
  (一)按中華民國外僑居留證及外國人工作許可證，分具特許外國
    人在我國居住及工作之性質，均為特許證之一種。又中華民
    國外僑居留證上「內政部印」之印文，係表示公務機關之資
    格及職務，屬印信條例第2 條之印信之印文，應為刑法第21
    8 條所稱之公印文（最高法院71年臺上字第1831 號 判例要
    旨、86年臺上字第4631號判決意旨參照）。次按偽造公印，
    刑法第218 條既有獨立處罰之規定，且較刑法第212 條之處
    罰為重，則於偽造刑法第212 條之文書同時偽造公印者，即
    難僅論以該條之罪，而置刑法第218 條較重之罪於不問，此
    經司法院大法官釋字第82號解釋在案。是被告所為，係犯刑
    法第212 條之偽造特種文書罪及同法第218 條第1 項之偽造
    公印文罪。被告與HOANG THI THUY間，就上開犯行部分，有
    犯意聯絡及行為分擔，為共同正犯。又被告先後所犯偽造外
    僑居留證及外國人工作許可證之行為，時間應屬緊接，依一
    般觀念評價，應係接續為之，而屬接續犯，僅論以一罪。另
    被告以一行為觸犯偽造特種文書罪與偽造公印文罪，屬想像
    競合犯，應依刑法第55條前段之規定，從較重之偽造公印文
    罪處斷。至檢察官雖未敘及被告在居留證上偽造公印文之事
    實，惟此部分與起訴之偽造特種文書罪間，具有想像競合犯
    之裁判上一罪關係，本院自應併予審究，附此敘明。
  (二)爰審酌被告偽造上開特種文書及公印文，足以影響主管機關
    對於中華民國外僑居留證管理與核發之正確性，及核發外國
    人工作許可證之正確性，所為誠屬不該，併考量其犯後坦承
    犯行，態度良好及其參與本案犯罪之程度較共犯HOANG THI
    THUY輕微、所得利益、所生損害等一切情狀，量處如主文所
    示之刑，並諭知如主文所示之易科罰金之折算標準。
  (三)又按中華民國九十六年罪犯減刑條例第5 條規定：「本條例
    施行前，經通緝而未於中華民國96年12月31日以前自動歸案
    接受偵查、審判或執行者，不得依本條例減刑。」係就本條
    例施行前經通緝之被告而設之規定，如係於本條例施行後始
    通緝者，即不適用該條規定（法院辦理九十六年減刑案件應
    行注意事項第9 項參照）。查被告犯罪時間係在96年4 月24
    日以前，而被告係於96年11月6 日經本院發布通緝，於99年
    9 月26日緝獲歸案，有本院99年桃院永刑美銷字第811 號撤
    銷通緝書在卷可參，核與上開條例第5 條不得減刑之情形未
    合。另被告之犯行均在96年4 月24日之前，符合中華民國九
    十六年罪犯減刑條例所定之減刑要件，爰依該條例第2 條第
    1 項第3 款及第7 條之規定就此部分均減其宣告刑2 分之1
    ，併依同條例第9 條規定就減得之刑諭知易科罰金之折算標
    準。
  (四)另被告為越南籍人，有外勞居留資料查詢- 明細內容顯示畫
    面及內政部警政署外僑入出境資料處理系統列印資料各1 紙
    附卷可稽，其現受有期徒刑以上刑之宣告，併依刑法第95
    條規定，諭知於刑之執行完畢或赦免後驅逐出境。
  (五)末扣案如附表所示之物，為共犯HOANG THI THUY所有供本案
    犯罪所用，應依刑法第38條第1 項第2 款之規定宣告沒收。
    此部分沒收偽造中民國外僑居留證，已包含其上之偽造內政
    部印之公印文，故不再重複諭知沒收該偽造內政部印之公印
    文，附予說明。又扣案之多功能事物機1 台、護貝機1 台、
    電腦主機1 台及數字章37個，因尚乏確據與本案有何直接相
    關，爰不宣告沒收。至被告所偽造如事實欄所載交予曾武雄
    之中華民國外僑居留證、偽造外國人工作許可證，既經被告
    交付他人，且未扣案，則該中華民國外僑居留證、偽造外國
    人工作許可證現是否尚在不明，為免將來執行之困難與爭議
    ，不另為沒收之諭知，附此敘明。
據上論斷，依刑事訴訟法第273 條之1 第項、第299 條第1 項前
段，刑法第28條、第212 條、第218 條第1 項、第55條、第41條
第1 項前段、第95條、第38條第1 項第2 款，刑法施行法第1 條
之1 第1 項、第2 項前段，中華民國九十六年罪犯減刑條例第2
條第1 項第3 款、第7 條、第9 條，判決如主文。
本案經檢察官黃榮德到庭執行職務。
中    華    民    國    99    年    12    月    24    日
                  刑事第八庭    法  官  溫  祖  明
以上正本證明與原本無異。
如不服本判決應於收受判決後10日內向本院提出上訴書狀，並應
敘述具體理由。其未敘述上訴理由者，應於上訴期間屆滿後20日
內向本院補提理由書( 均須按他造當事人之人數附繕本) 「切勿
逕送上級法院」。
                                書記官  邱  仲  騏
中    華    民    國    99    年    12    月    24    日
附表
       ┌──┬──────────┬────────────┐
       │編號│  名           稱   │  備               註   │
       ├──┼──────────┼────────────┤
       │    │偽造之統一證號HC0135│含偽造之「內政部印」公印│
       │一  │4041號中華民國外僑居│文乙枚                  │
       │    │留證乙張            │                        │
       ├──┼──────────┼────────────┤
       │二  │偽造之統一證號HC0028│含偽造之「內政部印」公印│
       │    │0749號中華民國外僑居│文乙枚                  │
       │    │留證乙張            │                        │
       ├──┼──────────┼────────────┤
       │三  │偽造之統一證號E15125│                        │
       │    │93號外國人工作許可證│                        │
       │    │乙張                │                        │
       ├──┼──────────┼────────────┤
       │    │偽造之統一證號KF3180│                        │
       │四  │46號外國人工作許可證│                        │
       │    │乙張                │                        │
       └──┴──────────┴────────────┘
附錄本案論罪科刑之法條：
刑法第212 條
偽造、變造護照、旅券、免許證、特許證及關於品行、能力服務
或其他相類之證書、介紹書，足以生損害於公眾或他人者，處1
年以下有期徒刑、拘役或3 百元以下罰金。
刑法第218 條
偽造公印或公印文者，處5 年以下有期徒刑。盜用公印或公印文
足以生損害於公眾或他人者，亦同。

司法院資訊處製作；財團法人民間司法改革基金會備份。
